【裁判字號】    89,交上易,38
【裁判日期】    890308
【裁判案由】    過失傷害
【裁判全文】
臺灣高等法院臺中分院刑事判決            八十九年度交上易字第三八號
    上  訴  人
    即  被  告  甲○○
    選任辯護人  楊志航
右上訴人因過失傷害等案件，不服台灣臺中地方法院八十八年度交易字第五九一號中
華民國八十八年十二月七日第一審判決（起訴案號：台灣臺中地方法院檢察署八十八
年度偵字第一九五二七號），提起上訴，本院判決如左：
    主      文
原判決關於駕駛動力交通工具肇事，致人受傷而逃逸部分及執行刑部分均撤銷。
甲○○被訴駕駛動力交通工具肇事，致人受傷而逃逸部分無罪。
其他上訴駁回。所處有期徒刑二月，如易科罰金，以參佰元折算壹日。
    事      實
一、甲○○於民國（下同）八十八年四月二十六日晚上九時五十分許，駕駛陳瑞慶所
    有車牌號碼ＮＨ─六五五一號自用小客車，沿台中縣霧峰鄉○○路，由草屯往台
    中方向行駛，途經中正路與林森路口，應注意汽車行駛時，駕駛人應注意車前狀
    況，並隨時採取必要之安全措施，且汽車行車速度，在市區道路，時速不得超過
    四０公里，而依當時情形，又無不能注意之情形，竟疏未注意車前狀況冒然以時
    速五、六十公里之速度行駛在內側快車道上，斯時適有丙○○酒後無照駕駛彭松
    瑩所有車牌號碼ＳＹＴ─九四三號機車由右向左，亦疏未注意車前狀況欲通過中
    正路，再左轉入中正路往草屯方向行駛，甲○○因超速剎停不及，小客車左前車
    燈撞及機車左後方，致丙○○人車倒地，丙○○因而受有左膝、左踝二處撕裂傷
    之傷害。嗣於同日晚上十時許，甲○○於偵查機關未發覺犯罪前，主動向台中縣
    警察局霧峰分局霧峰派出所自首接受裁判。
二、案經被害人丙○○訴請臺灣台中地方法院檢察署檢察官偵查起訴。
    理      由
壹、有罪部份（即上訴駁回部分）：
  一、訊據上訴人即被告甲○○（下稱被告）固不否認於右揭時地超速違規肇事之事
      實，惟辯稱：車禍事故係丙○○酒後無照駕車並闖紅燈所致，伊遵守號誌行駛
      應無過失可言云云。惟查右開肇事之事實，業據被告甲○○於檢察官偵查中供
      承不諱，且與告訴人丙○○指訴情節相符，復有告訴人診斷證明書及道路交通
      事故處理紀錄登記簿各一紙附卷可稽，被告肇事之事實，已可認定。被告雖辯
      稱係丙○○闖紅燈，惟乏實據足認本件車禍係丙○○闖紅燈所致。另按汽車行
      駛時，駕駛人應注意車前狀況，並隨時採取必要之安全措施，又汽車行車速度
      ，在市區道路，時速不得超過四○公里，道路交通安全規則第九十四條第三項
      、第九十三條第一項第一款定有明文。被告在公路上駕駛，自應注意上述道路
      交通安全規定，且依其狀況，又非不能注意，竟疏不注意為之，以致肇事，致
      人受傷，被告顯有過失，雖告訴人丙○○亦疏未注意車前狀況及無照駕車，惟
      被告過失責任亦不能因之解免，且而被告過失行為與被害人丙○○受傷間，具
      有相當因果關係，被告辯稱其無過失尚不足採。本件事證明確，被告之上開犯
      行洵堪認定。
  二、核被告所為，係犯刑法第二百八十四條第一項前段之過失傷害罪。被告肇事後
      即向台中縣警察局霧峰派出所警員自首並接受裁判等情，亦據警員陳煙燈於檢
      察官偵查中證述明確，被告對於未發覺之罪自首而接受裁判，依法應減輕其刑
      。原審適用刑法第二百八十四條第一項前段，第六十二條前段，罰金罰鍰提高
      標準條例第一條前段之規定，並審酌被告過失程度之輕重、告訴人所受傷害程
      度及本件車禍告訴人與有過失、被告肇事後迄今仍未與告訴人達成民事和解，
      取得諒解等一切情狀，量處有期徒刑二月，其認事用法，並無不合，量刑亦稱
      妥適，被告上訴意旨空言否認犯罪，而指摘原判決此部分不當，為無理由，應
      予駁回，並就所處有期徒刑二月諭知以參佰元折算壹日之易科罰金折算標準。
貳、無罪部份（即撤銷部份）：
  一、原審法院檢察署檢察官公訴意旨略以：被告於前述時地肇事後，因心生慌張，
      趕緊駕車逃離現場，因認被告另涉犯刑法第一百八十五條之四，駕駛動力交通
      工具肇事，致人受傷而逃逸之罪等語。
  二、按犯罪事實應依證據認定之，無證據不得推定其犯罪事實，刑事訴訟法第一百
      五十四條定有明文。訊據被告矢口否認有肇事逃逸之犯行，辯稱：伊當時於碰
      撞後因為太緊張，致控制不住車子而向前滑行約三十公尺，且當時天色已晚，
      丙○○之數位朋友又圍觀在其身旁，伊因身為女性，見對方均為年輕人，恐遭
      不利，故心生畏懼不敢探視丙○○受傷之情形，但於其等將傷者送醫後，伊即
      馬上下車打電話請其表弟前來處理並陪同向警方自首，其自始均無逃逸之意思
      等語。
  三、經查被告於原審及本院審理中均一致辯稱其並無逃逸之意圖，且告訴人丙○○
      於本院調查時亦證稱車禍當時因其已無意識，並未看見被告是否將車停在前方
      ，惟確有其同學五、六人於車禍發生時圍觀其傷勢並將其送醫；另證人陳偉民
      （即被告之表弟）亦於本院調查時證稱其接到電話前來處理時，即馬上帶同被
      告前往轄區派出所自首，且已無看見傷者及圍觀人潮，當時路上人車亦不多，
      被告停車處離肇事地點差不多有幾十公尺等語。警員陳煙燈亦於檢察官偵查中
      證稱：被告先向非事故轄區之吉峰派出所自首，再由吉峰派出所警員查明肇事
      地點應係由霧峰派出所管轄後，叫其至霧峰派出所自首，時間約晚間十點多等
      語。是被告所言未遠離事故現場，但因係夜間且身為女子，見告訴人丙○○朋
      友甚多心生畏懼不敢下車查看，並隨即向警方自首等語，應足採信，蓋其如確
      有逃逸之意圖及事實，豈能知悉告訴人朋友圍觀之情形及告訴人被送醫之經過
      ，又豈有逃逸十分鐘左右即向警員自首之理。此外復查無其他證據，足資證明
      被告有駕駛動力交通工具肇事，致人受傷而逃逸之事實，乃原審未查竟予論罪
      科刑，顯有未洽，被告否認犯罪，指摘原判決此部分不當，為有理由，應由本
      院將原判決此部分撤銷，另以犯罪不能證明，予以諭知無罪。
據上論結，應依刑事訴訟法第三百六十九條第一項前段、第三百六十八條、第三百六
十四條、第三百零九條第一項第二款、第三百零一條第一項、第二百九十九條第一項
前段，刑法第四十一條，罰金罰鍰提高標準條例第二條前段，判決如主文。
本案經檢察官乙○○到庭執行職務。
中      華      民      國    八十九     年      三       月     八     日
                                  臺灣高等法院臺中分院刑事第三庭
                                        審判長法  官  方  艤  駐
                                              法  官  吳  信  銘
                                              法  官  王  德  麟
右正本證明與原本無異。
檢察官就駕駛動力交通工具肇事致人受傷而逃逸部分得上訴。
其餘均不得上訴。
如不服本判決應於收受送達後十日內向本院提出上訴書狀，其未述上訴之理由者並
得於提起上訴後十日內向本院補提理由書（均須按他造當事人之人數附繕本）。
                                              書記官  林  振  甫
中      華  民      國    八十九     年      三       月     九     日
                                                                        Ｑ


司法院資訊處製作；財團法人民間司法改革基金會備份。
